【裁判字號】    98,簡上,480
【裁判日期】    981217
【裁判案由】    給付貨款
【裁判全文】
臺灣臺北地方法院民事判決             98年度簡上字第480號
上  訴  人  連大立菸酒股份有限公司
法定代理人  甲○○○
訴訟代理人  乙○○
被上訴人    黃新民即驕傲瑪麗小吃店
                        號7樓
上列當事人間請求給付貨款事件，上訴人對於中華民國98年5 月
27日本院臺北簡易庭98年度北簡字第10048號第一審簡易判決提
起上訴，本院於民國98年12月3日言詞辯論終結，判決如下：
    主      文
原判決廢棄。
被上訴人應給付上訴人新臺幣壹拾貳萬柒仟柒佰貳拾元。
第一、二審訴訟費用由被上訴人負擔。
    事實及理由
壹、程序方面：
    被上訴人未於言詞辯論期日到場，核無民事訴訟法第386條
    所列各款情形，應依原告之聲請，由其一造辯論而為判決。
貳、實體方面：
一、上訴人起訴主張：其與被上訴人自民國96年10月起，即有生
    意交易往來，以向上訴人批購酒類及飲料，相關訂貨事宜，
    均係透過電話聯絡訂貨，被上訴人係由訴外人江秉諺負責處
    理，上訴人方面則係由業績員夏振瑋負責處理，且上訴人每
    筆送貨均由送貨員在銷售單上之「送貨人」欄位簽名以示負
    責。嗣因被上訴人於97年3 、4 月間陸續向原告訂貨以批購
    酒類，目前尚積欠貨款新臺幣（下同）12萬7720元，履經向
    被上訴人催討，均遭置之不理。為此，爰依買賣契約之法律
    關係，請求被上訴人給付貨款等語。並聲明：(一)原判決廢棄
    ；(二)被上訴人應給付上訴人12萬7720元（原審為上訴人全部
    敗訴之判決，上訴人就此表明不服，提起本件上訴）。
二、被上訴人則以：
    (一)被上訴人否認有訂貨情事，且依照上訴人提出之銷售單據
      ，上訴人在為期短短一個月時間，即提供被上訴人170 多
      箱的啤酒及其他各種酒類，惟被上訴人實質上僅是一間供
      應西式簡餐及飲料且免開立發票之小吃店，店內僅有5 張
      桌子及一個外場吧台，每月營業額亦僅在一、二十萬元之
      元，且啤酒並非價格浮動之貨品，被上訴人絕無理由需要
      囤積如此巨大金額及數量之啤酒。
    (二)依上訴人公司提供之所有文件顯示，被上訴人在上訴人公
      司的資料檔案中，只顯示負責人姓黃，甚至連本人全名也
      未顯示，沒有被上訴人的基本資料及個人簽名或印章，亦
      無被上訴人「驕傲瑪麗」所屬大、小印鑑，如此草率形式
      ，實難令被上訴人信服，而真正的事實是被上訴人從未口
      頭或書面同意上訴人供貨。況被上訴人係於97年12月經由
      臺北地方法院簡易庭之調解庭，始得知上訴人係被上訴人
      酒類之供應商，在這之前，被上訴人從未接到上訴人任何
      再三催討之電話或書面通知。
    (三)另鈞院要求被上訴人尋找舊有員工到庭與上訴人對質乙事
      ，實因被上訴人驕傲瑪麗小吃店已於97年5 月關閉，且餐
      飲界的流動率甚高，被上訴人之員工皆為兼職為期甚短，
      而上訴人在事隔半年後才提出訴訟，至今已事隔1 年5 個
      月期間，被上訴人實無任何資料保存，絕非逃避責任。
    (四)至於，上訴人所提供之二月份正常貨款乙情。被上訴人確
      實從未得知，貨款亦非被上訴人託付，在從未得到被上訴
      人同意供貨的情形下，連被上訴人基本資料亦未取得之前
      提，兩者貨款差距如此巨大，竟然沒有進一步查證，豈是
      供應商正常作法。再者，送貨員表示從未見過被上訴人甚
      至連簽收員之性別亦不能確定，又如何能證實是被上訴人
      員工，況且短短4個工作天運送超過120箱的啤酒予被上訴
      人小吃店，又豈是正常供應商之行為。
    (五)並聲明：上訴駁回。
三、上訴人主張被上訴人於97年3、4月間陸續向其訂購酒類等貨
    品之事實，業據上訴人提出銷售單為證，但為被上訴人所否
    認。經查：
    (一)按「當事人主張有利於己之事實者，就其事實有舉證之責
      任」民事訴訟法第277條定有明文。所謂舉證係指就爭訟
      事實提出足供法院對其所主張者為有利認定之證據而言，
      若所舉證據，不能對其爭訟事實為相當之證明，自無從認
      定其主張為真正。又主張法律關係存在之當事人，就該法
      律關係發生所須具備之特別要件，應負舉證之責任，原告
      就其主張之事實，不舉證證明者，被告無須就其抗辯之事
      實，負舉證之責任，此為舉證分擔之原則。上訴人主張兩
      造間有買賣契約存在，其已經交付買賣標的物，自應就該
      等事實負舉證責任。
    (二)依照民事證據法則，一般民事心證的程度，祇須達到證據
      優勢（Preponderance of evidence），不須達到明晰可
      信（clear and convincing proof），更不須達到無合理
      可疑（beyond a reasonable doubt）的程度。所以證據
      優勢的衡量，有時相差不多，介於兩可之間，不似明晰可
      信的心證有偏重之感，更不似無合理可疑的心證有傾向極
      端的強烈程度，因此衡量證據優勢，很容易在兩可之間徘
      徊，幾乎成為平衡狀態時，應如何整理一般民事事件的爭
      點？在英美一般民事事件，依證據優勢，為心證衡量是否
      相信爭點事實，無論為一人審判或多人審判，首先應決定
      該爭點應負擔心證責任的當事人為原告或被告，如果應由
      原告負擔證責，亦即原告應使審理事實者，相信原告有證
      據優勢，原告才可以勝訴；如果審理事實者的心證在兩可
      難決之間，即原告的證據，未達到證據優勢的程度，應予
      原告敗訴的判決。故如原告所提出之證據，已足以達到優
      勢證據之地步，被告自應提出反證推翻原告證據之優勢，
      如使法官心證達到兩可難決之間，則原告之證據優勢即不
      復存在，原告即受敗訴之判決。
    (三)原審雖認「被上訴人否認訂貨，銷貨單上也無被上訴人之
      簽名，上訴人無法證明銷售單上簽名之人為被上訴人之員
      工或經被上訴人授權之人」，惟上訴人之職員，即證人吳
      明駿到庭證稱：我在上訴人公司任職約二年多，銷貨單上
      的「吳明駿」是我簽名的，客戶欄上簽「CARIO」是被上
      訴人的員工，是個年輕的女的，我不清楚他的真實姓名，
      但我常去都有看到，都是那兩、三個在簽名，另外「AREI
      E」也是被上訴人的員工，是男是女沒有印象了，但他們
      都在吧檯調酒和簽名。我送貨到被上訴人處是拿四聯的銷
      售單給他簽，其中一聯交給他。通常被上訴人叫貨是我們
      公司小姐接到電話，將單據打出來後，就派車由我送去，
      貨也是我搬的，我啤酒交給他們後，他們才簽收，再看單
      子上是月結或付現，這張單子是月結，就沒有收錢等語（
      本院卷18、19頁），並當庭繪製被上訴人公司陳設圖（本
      院卷20頁）在卷可證，證人吳明駿之證詞，與上訴人提出
      之銷售單相符，亦不違背交易常情，上訴人主張已堪採信
      。如被上訴人認為證人吳明駿所言不實，被上訴人自可傳
      喚當時任職於其店內之職員與吳明駿對質，但被上訴人陳
      稱員工未辦勞保且尋無年籍資料云云，依前開優勢證據之
      證據法則，則被上訴人應受不利之判斷。雖被上訴人辯稱
      「依一般常理言，任何貨品供應商及店家之間，在交易往
      來時，對於供貨及付款方式皆應有書面文件，包括供貨單
      價表、供貨申請書、店家負責人基本資料及付款同意書等
      」云云，然買賣契約並非要式，一般供貨基於便利性，尚
      非定有書面之交易文件，亦非需商號負責人簽名始能成立
      買賣契約，證人吳明駿既已證明被上訴人之職員收取貨物
      並簽署銷售單，被上訴人自應對其代理人或使用人之行為
      負責（民法第224條參照）；雖被上訴人再辯稱訂購之酒
      類有170多箱的啤酒及其他各種酒類，伊營業額亦僅在1、
      20萬元之間，又短短4天運送120箱啤酒皆不符常情云云，
      然而，被上訴人對於其營業額之事實未能舉證證明，且依
      民法第224條之規定，被上訴人應就其代理人或使用人之
      故意過失負責，被上訴人空言抗辯不符常情，經本院闡明
      後，仍不提出反證，自無法削弱上訴人提出之證據，應受
      不利之判斷。從而，被上訴人之抗辯皆非可採，上訴人之
      主張為有理由，應予准許。
    (四)綜上，上訴人主張被上訴人應給付12萬7720元之貨款為有
      理由，原審未及審酌證人吳明駿之證詞，而為上訴人敗訴
      之判決，自有未洽。上訴意旨指摘原判決不當，求予廢棄
      改判，為有理由。自應由本院予以廢棄改判，如主文第2
      項所示。
四、兩造其餘之攻擊或防禦方法及未經援用之證據，經本院斟酌
    後，認為均不足以影響本判決之結果，自無逐一詳予論駁之
    必要，併此敘明。
五、據上論結，本件上訴為有理由，依民事訴訟法第436條之1第
    3項、第385條第1項前段、第450條、第78條、第87條第1項
    判決如主文。
中    華    民    國    98    年    12    月    17    日
                  民事第四庭審判長法  官  周祖民
                                  法  官  余明賢
                                  法  官  趙子榮
以上正本係照原本作成
本判決不得上訴
中    華    民    國    98    年    12    月    17    日
                                  書記官  謝榕芝

司法院資訊處製作；財團法人民間司法改革基金會備份。
